【裁判字號】    97,上更(二),44
【裁判日期】    970513
【裁判案由】    違反毒品危害防制條例
【裁判全文】
臺灣高等法院高雄分院刑事判決      97年度上更(二)字第44號
上  訴  人
即  被  告  丙○○
                    現於臺灣高雄看守所（
選任辯護人  李靜怡律師
上列上訴人因違反毒品危害防制條例案件，不服臺灣高雄地方法
院95年度訴字第1199號中華民國95年8 月23日第一審判決（起訴
案號：臺灣高雄地方法院檢察署95年度偵字第2734號），提起上
訴，經判決後，由最高法院第二次發回更審，本院判決如下：
     主  文
原判決撤銷。
丙○○連續販賣第二級毒品，處有期徒刑捌年。
販賣第二級毒品所得之財物新臺幣壹萬貳仟元沒收，如全部或一
部不能沒收時，以其財產抵償之；GPLUS 牌G903型（序號000000
00000000 號）行動電話（不含SIM 卡）壹具，沒收之。
     事  實
一、丙○○明知甲基安非他命，業經公告列為毒品危害防制條例
    所管制之第二級毒品，不得販賣、持有，竟基於販賣第二級
    毒品甲基安非他命營利之概括犯意，先以其所使用之門號00
    00000000號行動電話（申請人為其女友顏杏娟）與甲○○所
    使用之門號0000000000號行動電話聯絡買賣甲基安非他命之
    時間、地點、交易金額等事宜，分別於民國94年10月下旬某
    日凌晨0 時許、同年11月中旬凌晨0 時許及同年12月13日晚
    上10時許，陸續在高雄市○○○路「小北百貨」附近，每次
    以新台幣（下同）4 千元之代價出售甲基安非他命各1 包予
    甲○○。嗣為警於95年1 月10日晚上6 時50分許，在高雄市
    前鎮區○○○路「三多大飯店」停車場內查獲，並扣得丙○○所有供聯絡販賣甲基安非他命之GPLUS 牌G903型（序號00
    000000000000號）行動電話1 支（不含SIM 卡），及於甲○○手提塑膠袋內扣得與販賣無關而欲吸食用之甲基安非他命
    1 包（驗後淨重0.18公克）、殘留甲基安非他命之玻璃球吸
    食器、夾鏈袋及殘留海洛因之夾鏈袋，及丙○○所有與本案
    無關連性之SAMSUNG 牌（序號000000000000000 號）、NOKI
    A 牌6610型（序號000000000000000 號）、SIEM ENS牌SL55
    型（序號000000000000000 號）行動電話各1 支等物。
二、案經高雄市政府警察局苓雅分局移送臺灣高雄地方法院檢察
    署檢察官偵查起訴。
     理  由
壹、程序方面：
一、被告抗辯證人甲○○於警詢之陳述是遭警察利誘，是警員告
    訴上開二位證人如指證被告販賣，則證人吸食部分沒事不移
    送，另證人前往看守所會見被告時曾向上訴人說其於警詢陳
    述是警察教證人講的，故上開證人於警詢所述均不實在云云
    。惟查：
  (一)證人甲○○於本院上訴審理時證述：「我去看守所看被告時
    ，有跟被告說在警局筆錄是警察教我們講的，至於那些內容
    是警察教我們講的已不記得」等語。惟經本院上訴審提示證
    人甲○○警詢筆錄第3 頁第3 行以下至第15行之陳述【（問
    ：妳曾經向丙○○購買過幾次毒品？）答：大約三次，第一
    次於94年10月下旬凌晨0 時許、第二次94年11月中旬凌晨0
    時、第三次於94年12月10日晚上10時許，在高雄市○○○路
    「小北百貨」附近，每次以4 千元之代價購買一包安非他命
    。我都是以我的手機0000000000號打行動電話0000000000號
    先向丙○○詢問身上是否有安非他命，他就向我說有，我就
    向他說等一下再打給你，然後我就先問我朋友看要拿多少錢
    的毒品，然後我再打電話給丙○○並向他說要向他購買安非
    他命，然後丙○○就約我在一個地方交易毒品】，證人甲○○固證述「上開內容是警察教我講的，警察教我這樣講一講
    就沒事可以回家，至於在警局所講的3 次時間及地點都是實
    在，僅內容有部分出入，即買的部分，警訊筆錄是寫我向被
    告購買，但實際上是我請被告幫我買，是被告先出錢幫我們
    拿，他拿毒品給我時，我再給錢，我當時在台南上班，從台
    南打手機給被告，我回高雄時被告就拿毒品給我，前後三次
    ，每次4 千元，每次給我1 包。」並證稱：「警察並不是與
    我妹妹王雅祺交換條件，對於偵查中陳述警詢筆錄有看過，
    警局所述都是實在，警察沒有逼供等情無意見，我因本案有
    被裁定觀察勒戒」等語（見本院上訴卷第82-89 頁）。由證
    人甲○○上開證詞及其確因本案經觀察勒戒等情觀之，並無
    所謂遭警察利誘情事。
  (二)又經本院上訴審於96年5 月15日審理時當庭勘驗證人甲○○
    95年1 月10日警詢筆錄錄音帶，其中有關警訊第3 頁第3 行
    至第15行部分之譯文大略：「警員問：我問你，你曾經向丙○○購買過幾次毒品？這讓你自己講？時間你自己算？這樣
    好不好？大概幾次、大約幾次？你記起來的？」，甲○○回
    答則與上開警詢筆錄內容相同一情（見本院上訴卷第128 頁
    ）。其中亦未發現員警有何脅迫或利誘證人之情事。綜上所
    述，證人甲○○於警詢之陳述應是在其自由意志下所為，且
    與事實相符，應可採為認定事實之證據，上訴人前詞所辯尚
    無可信。
  (三)按檢察事務官依法有調查犯罪及蒐集證據與詢問告訴人、被
    告、證人或鑑定人之權限；司法警察（官）依法亦具有調查
    犯罪嫌疑人犯罪情形及蒐集證據等職權，若其等所作之筆錄
    毫無例外的全無證據能力，當非所宜（刑事訴訟法第159 條
    之3） 。再者，如上開陳述，係在可信之特別情況下所為，
    且為證明犯罪事實所必要，而於審判程序中發生事實上無法
    直接審理之原因時，若仍不承認該陳述之證據適格，即有未
    洽，為補救實務上採納傳聞法則可能發生之蒐證困難問題，
    自以使上開陳述取得證據能力，始符實體真實發見之訴訟目
    的。本件證人甲○○前於警詢綦詳，惟其於本院審理時已傳
    拘無著，而上開警詢之陳述，較無暇蓄意編織掩飾，亦未權
    衡雙方之利害而為偏頗之陳述，且確與事後警員人贓俱獲被
    告各情完全相符，應具較可信之特別情況，此為證明被告丙○○之犯罪事實之存否所必要，證人甲○○警詢陳述自有證
    據能力，選任辯護人否認其證據能力，自係誤會。
二、按被告以外之人，於審判外之言詞或書面陳述，除法律有規
    定者外，不得作為證據；又被告以外之人（包括證人、鑑定
    人、告訴人、被害人及共同被告等）於檢察事務官、司法警
    察官或司法警察調查中所為之陳述，與審判中不符時，其先
    前之陳述具有較可信之特別情況，且為證明犯罪事實存否所
    必要者，得為證據，刑事訴訟法第159 條第1 項、第159 條
    之2 分別定有明文。是被告以外之人於司法警察（官）調查
    中所為之陳述，依刑事訴訟法第159 條第1 項規定，係屬傳
    聞證據，原則上無證據能力，惟如該陳述與審判中不符時，
    其先前之陳述具有較可信之特別情況，且為證明犯罪事實存
    否所必要者，依同法第159 條之2 規定（即刑事訴訟法第15
    9 條第1 項所指之「除法律有規定者外」），始例外認為有
    證據能力；如該陳述與審判中相符時，因該陳述並不符合刑
    事訴訟法第159 條之2 有關傳聞例外之規定，故不得作為認
    定本案犯罪事實有無之證據，此時，當以證人於審判中之陳
    述作為證據。另所謂「前後陳述不符」之要件，應就前後階
    段之陳述進行整體判斷，以決定其間是否具有實質性差異，
    惟無須針對全部陳述作比較，陳述之一部分有不符，亦屬之
    。又「證明犯罪事實之存否所必要」，即使用證據之必要性
    ，係指因無法再從同陳述者取得證言，而有利用原陳述之必
    要性，只要認為該陳述是屬於與犯罪事實存否相關之事實，
    並為證明該事實在實質上之必要性即可。而「具有可信之特
    別情況」，係指依陳述時之外部客觀情況而言，足以令人相
    信該陳述是虛偽之危險性不高，必須綜合該陳述是否未受到
    外力影響；陳述人之觀察、記憶、表達是否正確及有無偽證
    之各項因素，而為判斷。經查：
  (一)證人王雅祺、乙○○警詢之陳述與原審及本院上訴審審判中
    相符，依前開說明，應以其審判中所述作為證據，其警詢所
    述應無證據能力。
  (二)證人甲○○於警詢證稱向上訴人購買甲基安非他命3 次，然
    於原審審理時證稱係2 次，先後證述雖有不符，然人之記憶
    ，本有可能因時間經過而對於歷史事實有部分遺漏，本院審
    酌證人甲○○於警詢之證述，過程並未受有威脅、利誘等不
    法情事，證人甲○○警詢之陳述，較無暇蓄意編織掩飾，亦
    未權衡雙方之利害而為偏頗之陳述，且確與事後警員人贓俱
    獲被告各情完全相符，應具較可信之特別情況，此為證明被
    告之犯罪事實之存否所必要，證人甲○○之警詢陳述自有證
    據能力，又其當時之記憶應較其於法院審理時為佳，認具有
    特別可信之情況，且其證述係證明被告販賣毒品所必要者，
    應得作為本案證據。
  (三)法院組織法第60條及刑事訴訟法第228 條至第231 條之1 規
    定，檢察官職司犯罪偵查權，其於偵查中為蒐集調查被告之
    犯罪證據而為偵查權之實施，除法有明文者外，本不拘一定
    之形式，關於訊問證人，法亦無明文必須使被告在場並使其
    有詰問之機會，其在尚不知被告為何人之偵查階段，益無使
    被告在場並賦予詰問證人之可能；況刑事訴訟法採證據裁判
    主義，所有供證明犯罪所用證據，均須於審判中踐行調查（
    包含證人之交互詰問）、辯論程序，始得採為斷罪之資料，
    亦不致有侵犯法律對被告人權保障之虞。是刑事訴訟法所規
    定傳聞法則之例外，其中就被告以外之人於偵查中向檢察官
    所為之陳述，因檢察官代表國家偵查犯罪時，原則上當能遵
    守法定程序，被告以外之人如有具結能力，並經依法具結以
    擔保其係據實陳述者，依第159 條之1 第2 項規定「除顯有
    不可信之情況者外」，仍得為證據（最高法院97年度台上字
    第93號）。證人甲○○於檢察官偵查中證稱向被告購買甲基
    安非他命3 次，因偵查中其基於證人地位在檢察官前所為之
    證述經合法具結，檢察官在偵查時一般不認有不法取供之情
    形，又無顯不可信之情況，甲○○於偵查中之證言，自有證
    據能力。
三、傳聞法則乃對於被告以外之人於審判外之言詞或書面陳述，
    亦即針對被告以外之人於審判外以言詞或書面所為之供述證
    據而為規範。警方於95年1 月10日晚上6 時50分許，在高雄
    市前鎮區○○○路「三多大飯店」停車場內查獲，並扣得丙○○所有供聯絡販賣甲基安非他命之GPLUS 牌G903型（序號
    00000000000000號）行動電話1 支（不含SIM 卡），及於甲○○手提塑膠袋內扣得與販賣無關而欲吸食用之甲基安非他
    命1 包（驗後淨重0.18公克）、殘留甲基安非他命之玻璃球
    吸食器、夾鏈袋及殘留海洛因之夾鏈袋，及丙○○所有與本
    案無關連性之SAMSUNG 牌（序號000000000000000 號）、NO
    KIA 牌6610型（序號000000000000000 號）、SIEMENS 牌SL
    55型（序號000000000000000 號）行動電話各1 支等物，係
    以物品之存在本身做為證明事實之證據；卷附現場蒐證照片
    ，乃以科學、機械之方式，對於所拍攝內容所為忠實且正確
    之記錄，上開物品、照片在性質上亦非供述證據，無刑事訴
    訟法第159 條第1 項規定之適用。
四、另按鑑定人由審判長、受命法官或檢察官就下列之人選任1
    人或數人充之：一就鑑定事項有特別知識經驗者。二經政府
    機關委任有鑑定職務者；鑑定之經過及其結果，應命鑑定人
    以言詞或書面報告；法院或檢察官得囑託醫院、學校或其他
    相當之機關、團體為鑑定，或審查他人之鑑定，並準用刑事
    訴訟法第203 條至第206 條之1 規定，刑事訴訟法第198 條
    、第206 條第1 項、第208 條第1 項分別定有明文。卷附高
    雄市立凱旋醫院95年1 月24日轉碼編號Ａ00000000 號 濫用
    藥物尿液檢驗報告、高雄醫學大學附設中和紀念醫院95年4
    月18日編號0000000 ─0000000 號檢驗報告2 紙、編號0000
    000 號─0000000 號檢驗報告2 紙、編號0000000 號─0000
    000 號檢驗報告8 紙、法務部調查局95年3 月21日00000000
    0 號鑑定通知書，雖係被告以外之人於審判外之書面陳述，
    然係檢察機關及法院委託鑑定後所製作之鑑定報告，為刑事
    訴訟法第159 條第1 項所指例外情形，應有證據能力。
五、按刑事訴訟法第159 條之4 規定，除前三條之情形外，下列
    文書亦得為證據：「一除顯有不可信之情況外，公務員職務
    上製作之紀錄文書、證明文書。二除顯有不可信之情況外，
    從事業務之人於業務上或通常業務過程所須製作之紀錄文書
    、證明文書。三除前二款之情形外，其他於可信之特別情況
    下所製作之文書。」；卷附0000000000號行動電話雙向通聯
    紀錄及用戶資料，係電訊機關從事業務之人於業務上或通常
    業務過程所須製作之文書，經查亦無顯不可信之情況，上開
    文書應具有證據能力。
貳、實體方面：
一、訊據上訴人即被告丙○○否認販賣第二級毒品犯行，辯稱：
    「我有與甲○○一起吸食甲基安非他命，但未曾販賣甲基安
    非他命予甲○○，門號0000000000號（原判決誤載為000000
    0000號）之行動電話，並非我所有，甲○○不可能透過此門
    號與我聯繫買賣甲基安非他命事宜，在查獲前4 、5 日我與
    甲○○發生口角，且動手毆打甲○○，甲○○可能因此而誣
    陷我」「證人甲○○、王雅琪的警詢、偵訊及原審的證述內
    容都與通聯記載所載販賣時間的事實不符，證人與被告聯繫
    販毒的時間、地點，與被告前往交付毒品的時間、地點，就
    其地點言之，相距甚遠，但就時間言之，相隔甚近，不符合
    經驗法則。」「證人甲○○之警詢筆錄非自由意識的陳述，
    是警察教導而陳述，非證人的本意。」云云。
二、經查：
  (一)證人甲○○以其所使用之門號0000000000號行動電話與上訴
    人丙○○所使用之門號0000000000號行動電話聯絡買賣甲基
    安非他命事宜，嗣先後於94年10月下旬某日凌晨0 時許、同
    年11月中旬凌晨0 時許及同年12月13日晚上10時許，在高雄
    市○○○路「小北百貨」附近，每次以4 千元代價，由被告
    丙○○出售甲基安非他命1 包予甲○○之事實，業據證人甲○○於警詢時證述明確（見警卷第12-14 頁），證人甲○○
    於偵查中仍具結陳稱：「有向他買過3 次，第1 次是在九如
    一路小北百貨附近以4 千元向他買安非他命1 小包，第2 次
    是在11月份，地點相同，跟他買4 千元安非他命1 小包，第
    3 次是在上個月，12月大約10日，也是向他買4 千元安非他
    命」等語（見偵查卷第13頁），原審審理時證人甲○○仍為
    有向被告丙○○購買安非他命之陳述（見原審卷第178 頁）
    ，證人甲○○擔負偽證之責具結陳述，衡情證人甲○○應無
    誣陷被告丙○○之理，其所述自堪採信。又證人王雅祺於原
    審審理時亦證稱：「時間、地點我忘記了，我只記得是94年
    ，我們去九如路的小北百貨外面，被告拿了1 包東西給我姐
    姐（證人甲○○），我姐姐就拿錢給他，我問我姐姐那是什
    麼東西，我姐姐說是安非他命」「（問：你能否確定當天拿
    那包東西給你姐姐的就是被告？）答：是」「（問：你姐姐
    給他多少錢？）答：幾千元，應該是4 千元」等語（見原審
    卷第185 、186 頁）。該證人王雅祺於本院上訴審審理時仍
    陳稱：「有一次陪我姐姐去找被告時，才知道那是安非他命
    」「（問：妳是如何知道那就是安非他命？）答：我姐姐告
    訴我的」等語（見本院上訴卷第79頁）。證人王雅祺為被告
    女友甲○○之胞妹，倘非事實，自無甘冒偽證之罪責而誣陷
    被告，是其前開審理時所證亦堪可採信。又被告前雖聲請調
    查王雅祺前述所證者，究屬何次之交易，惟證人王雅祺於本
    院前審審理時傳拘不到，有退回之傳拘票可憑（見高雄市政
    府警察局鹽埕分局96年11月6 日函退之拘票），因證人王雅
    祺於原審審理時已陳稱：時間、地點我忘記了，我只記得是
    94年，我們去九如路的小北百貨外面，被告拿了1 包東西給
    我姐姐，我姐姐就拿錢給他，我問我姐姐那是什麼東西，我
    姐姐說是安非他命，姐姐給他4 千元等語，是證人王雅祺雖
    不能記憶所目睹交易之詳細時間，但其所稱有見過姐姐甲○○以4 千元向上訴人丙○○買1 包安非他命則一，是王雅祺
    雖不能記憶所目睹交易之詳細時間，但此是日久時間之記憶
    已淡所致，仍不能為被告丙○○有利之證明。證人王雅祺於
    原審及本院上訴審之陳述，較無暇蓄意編織掩飾，亦未權衡
    雙方之利害而為偏頗之陳述，且確與警員人贓俱獲被告各情
    完全相符，應具較可信之特別情況，證人王雅祺於原審及本
    院上訴審之陳述應可採信。
  (二)另證人乙○○於原審亦證稱：「門號0000000000號（原判決
    誤載為0000000000號）行動電話，係被告持有使用」等語（
    見原審卷第127 頁），且由上開門號之通聯紀錄顯示，該門
    號於94年12月間曾搭配序號為00000000000000號之行動電話
    使用，正與扣案被告丙○○所有之GPLUS 牌G903型行動電話
    序號（0000000000000 號，按最後一碼6 為檢查碼，並非序
    號）相符，又上開門號0000000000號行動電話之申請人為顏
    杏娟，啟用日為93年9 月29日迄今等情，有和信電信股份有
    限公司雙向通聯資料在卷可參（見原審卷第47-48 頁）。而
    證人顏杏娟為被告丙○○之同居女友，自94年10月至94年12
    月間同住一起，亦據證人顏杏娟於本院上訴審證述屬實（見
    本院上訴卷第69頁），又本院前審審理時被告丙○○亦坦承
    ：「（問：是否以顏杏娟的行動電話打給甲○○？）答：是
    的，我的是易付卡，裡面沒有餘額時，會以顏杏娟的晶片裝
    到我的手機打給甲○○，有時候顏杏娟也會以她的行動電話
    打給甲○○來查我的勤」等語（見本院上更(一)審卷第98頁）
    ，可見被告丙○○使用他人的電話與甲○○通聯，也益見證
    人甲○○所證其以0000000000號行動電話與被告丙○○所使
    用之門號0000000000號行動電話聯絡買賣甲基安非他命事宜
    等情，應非子虛。
  (三)雖0000000000號行動電話門號非被告丙○○名義所申請承租
    使用，然行動電話通訊業者，並未硬性規定使用者與申請者
    必須為同一人，是縱行動電話申請者並非被告丙○○，亦難
    以此認定該門號之行動電話並非被告所使用，且扣案被告丙○○所有之GPLUS 牌G903型行動電話，曾搭配上開門號使用
    ，已如前述，是租用名義人雖非被告，仍難為有利於被告丙○○之認定。又證人甲○○前所稱向被告丙○○買安非他命
    之時間分別是：94年10月下旬某日凌晨0 時許、同年11月中
    旬凌晨0 時許及同年12月10日晚上10時許，惟和信電訊股份
    有限公司於95年5 月30日函覆原審所附之0000000000號行動
    電話之雙向通聯記錄只有94年12月間起之通聯紀錄（電話通
    聯記錄一般只保存半年），已無94年年10月、11月之通聯記
    錄，惟證人甲○○就其於94年10月下旬某日凌晨0 時許、同
    年11月中旬凌晨0 時許，曾向被告丙○○購買安非他命前已
    數次指訴歷歷，參以證人王雅祺亦稱曾見姐姐甲○○以4 千
    元買安非他命，已如前述，則證人甲○○所述曾於94年10月
    下旬某日凌晨0 時許、同年11月中旬凌晨0 時許，曾向被告
    丙○○購買安非他命，應屬非虛，堪予採信；又依卷附之00
    00000000號行動電話之94年12月間起之通聯紀錄，彰顯94年
    12月8 日、9 日、13日，確實有行動電話門號0000000000與
    0000000000號行動電話相互通聯之情，有上開通聯紀錄在卷
    可憑（見原審卷第48、50、51、63頁）；因94年12月8 日之
    該二電話通聯時間為凌晨1 時25分、19時33分、22時47分；
    94年12月9 日之該二電話通聯時間為凌晨1 時13分、凌晨1
    時27分、凌晨3 時17分；94年12月13日之該二電話通聯時間
    為21時43分，而證人甲○○前所稱於94年12月間向被告丙○○買安非他命之時間是：「94年12月10日晚上10時許」，前
    開94年12月8 日、9 日、13日之該二電話通聯時間，符合晚
    上10時許購買者，似僅有94年12月13日之21時43分通聯才符
    合，其餘時間均不符合，是證人甲○○前所稱於94年12月間
    向被告丙○○購買安非他命之正確時間應是94年12月13日晚
    上10時許，而非94年12月10日晚上10時許，偵查中證人甲○○亦稱是94年12月大約10日左右（見偵查卷第14頁），是甲○○前所稱94年12月10日晚上10時許購買，應是日久記憶錯
    誤所致，而被告丙○○與甲○○在94年12月10日8 、9 日、
    13日有通聯，有行動電話門號0000000000、0000000000號行
    動電話通聯紀錄在卷可憑（見原審卷第48至63頁），尚不能
    排除被告丙○○與甲○○係事前以電話方式聯繫交易毒品事
    宜之可能，上開通聯紀錄仍不得作為有利於被告丙○○之認
    定。
  (四)甲○○於警詢時證稱：「我都是以我的手機0000000000號打
    行動電話0000000000號先向丙○○詢問身上是否有安非他命
    ，他就向我說有，我就向他說等一下再打給你，然後我就先
    問我朋友看要拿多少錢的毒品，再打電話給丙○○並向他說
    要向他購買安非他命，然後丙○○就約我在一個地方交易毒
    品」（見警卷第13頁）；於本院前審證稱：「我當時在台南
    上班，從台南打手機給被告，我回高雄時被告就拿毒品給我
    」（見本院上訴卷第86頁）等語。甲○○打行動電話與被告
    聯絡後，於17分鐘左右趕至高雄市○○○路「小北百貨」附
    近為毒品之交易，所謂當時在台南上班，但人未必於台南市
    ，尤以台南與高雄間鐵公路四通八達，高速公路連繫亦非難
    事，由高速公路下九如交流道，即能抵達高雄市○○○路「
    小北百貨」附近，選任辯護人要求調取該時段之通聯紀錄並
    基地台位址，經和信電訊回函「通聯紀錄僅保留6 個月」，
    自屬無從再調取94年間之通聯紀錄及基地台位址。
  (五)辯護人另辯以：「證人甲○○係請被告幫忙『調貨』，並非
    直接向被告購買，被告並無營利之意圖」云云，證人甲○○
    於本院上訴審理時亦附和上詞，改證稱：「實際上我是請他
    『幫我買』，意思是我沒有直接向被告買」等語（見本院上
    訴卷第82-83 頁）。然證人甲○○於原審審理時係證稱：「
    我幫朋友向被告買毒品，因知悉被告曾經施用毒品，於是託
    被告去『調貨』有告訴被告是朋友要買的」（見原審卷第17
    7-178 頁）；則依此證述證人甲○○係受朋友之託而請託被
    告向前手購買毒品，俟被告先墊款取得毒品之後，再由被告
    將毒品交付證人甲○○並收取價金，證人甲○○輾轉交付毒
    品予朋友，則證人甲○○究竟係受何朋友之託而輾轉洽購毒
    品，輾轉交付毒品，不惟並無證據以實其說，且證人甲○○
    苟此一作為真實，則其與被告均應構成轉讓毒品及幫助販賣
    毒品之罪，被告所謂「為甲○○調貨並無營利意圖」，核屬
    避重就輕，證人甲○○就此亦未向偵查犯罪之機關自首此部
    分之犯罪；審究證人甲○○於原審證詞之真意係代朋友購買
    ，對象亦係向被告丙○○購買無誤，至於被告丙○○毒品來
    源如何，應非甲○○與被告丙○○交易時所關心聞問，自難
    跳躍認定本件被告丙○○僅係代甲○○向不知名之上游購買
    毒品，而為有利被告丙○○之認定。甲○○於本院上訴審則
    證述：「是被告先出錢幫我們拿，他拿毒品給我時，我再給
    錢，我當時在台南上班，從台南打手機給被告，我回高雄時
    被告就拿毒品給我，前後3 次，每次4 千元，每次給我1 包
    」等語（見本院上訴卷第82-87 頁）。則依此證述證人甲○○係先以電話向被告洽購，俟證人甲○○回到高雄時，被告
    交付毒品給證人甲○○並銀貨兩訖（甲○○付價金予被告）
    ，證人甲○○何以知悉被告先出錢向前手購買，究係向何前
    手購買，並無證據以實其說，所謂「幫我們拿」無非飾卸之
    詞，況依此證詞被告先出資購買毒品而交付王怡並收取款項
    ，正是一般毒品販賣者（中間商）之所為也。是證人甲○○
    於本院上訴審所述，應是事後迴護之詞。又販賣毒品為政府
    嚴予查緝之違法行為，況甲基安非他命可任意分裝或增減其
    份量，而每次買賣之價量，亦隨時可隨雙方關係之深淺、當
    時之資力、需求程度及對行情之認知等因素，機動的調整，
    因之販賣之利得，除經坦承犯行，或帳冊價量均臻明確外，
    委難查得實情。是縱未確切查得販賣賺取之實際差價，但除
    別有事證，足認係按同一價格轉讓，確未牟利之情形外，尚
    難執此認非法販賣之事證有所不足，致飾詞否認者反得逞僥
    倖，而失情理之平；且甲基安非他命之價格昂貴，取得不易
    ，每次轉手均會增加被查緝之風險，凡為販賣之不法勾當者
    ，苟無利可圖，應無甘冒被查緝法辦危險之可能，其有牟利
    之意圖應至為明灼。
  (六)又證人甲○○被查時經警採其尿液檢驗，其尿液確有安非他
    命陽性反應，此有高雄市立凱旋醫院95年1 月24日編號A000
    00000 號濫用藥物檢驗報告可憑（見本院上訴卷第45頁），
    足證該證人甲○○確有施用安非他命之事實，則其陳述向被
    告丙○○所購買者係安非他命，應屬可信。
  (七)證人乙○○於97年5 月6 日本院審理時，經檢辯雙方交互詰
    問，乙○○結證稱：「認識在庭的被告丙○○，由當兵的學
    長介紹認識的，95年1 月10日有與被告到高雄三多大飯店，
    另有甲○○與王雅琪兩姊妹。當天我要去找丙○○時，丙○○叫我先去房間等他，我到房間時那兩姊妹正在看電視，後
    來我們3 人就一起施用毒品，不久丙○○進來房間，也一起
    施用毒品，都是吸食安非他命，事後下去停車場時被警查獲
    ，4 人均被帶到警察局作筆錄及採驗尿液。」等語。選任辯
    護人另請求傳訊證人甲○○，經本院迭次傳拘無著，選任辯
    護人已當庭表示捨棄證人甲○○，爰不再予傳訊。綜上所述
    ，因證人王雅祺於原審及本院上訴審理時均證稱有見過其姊
    甲○○向上訴人丙○○購買安非他命，證人甲○○先前於警
    訊所稱有向上訴人購買安非他命3 次，並有通聯記錄可憑，
    足證上訴人丙○○確有每次以4 千元之代價販賣甲基安非他
    命予甲○○之情事，事證明確，上訴人丙○○所辯係卸責之
    詞，不足採信，其犯行已堪認定。
三、按甲基安非他命為毒品危害防制條例第2 條第2 項第2 款所
    規定之第二級毒品，故不得販賣、持有。被告販賣第二級毒
    品，核係犯同條例第4 條第2 項之販賣第二級毒品罪。被告
    丙○○販賣前後之持有第二級毒品之低度行為，為其販賣第
    二級毒品之高度行為所吸收，不另論其持有毒品罪。被告丙○○先後3 次販賣第二級毒品之犯行，時間緊接，方法相同
    ，且所犯為構成要件相同之罪，顯係基於概括之犯意反覆為
    之，應依修正前刑法第56條之規定論以連續犯，並加重其刑
    ，惟因法定刑無期徒刑依法不得加重，僅就法定刑有期徒刑
    及罰金刑部分加重其刑。
四、查被告丙○○行為後，刑法部分條文於94年2 月2 日經總統
    令修正公布，於95年7 月1 日施行，而行為後法律有變更者
    ，適用行為時之法律。但行為後之法律有利於行為人者，適
    用最有利於行為人之法律，刑法第2 條第1 項定有明文。而
    有關新舊法之比較，應就罪刑有關之共犯、未遂犯、想像競
    合犯、牽連犯、連續犯、結合犯，以及累犯加重、自首減輕
    暨其他法定加減原因（如身分加減）與加減例等一切情形，
    綜其全部罪刑之結果而為比較（最高法院95年5 月23日刑事
    庭第8 次會議決議參照）。茲(一)刑法第56條連續犯之規定，
    業經刪除，此刪除雖非犯罪構成要件之變更，但顯已影響行
    為人刑罰之法律效果，自屬法律有變更，故如行為人基於概
    括犯意之多數行為而觸犯同一罪名者，依舊法規定應以一罪
    論，僅得加重其刑至二分之一，為裁判上一罪，如依新法規
    定，則須就各行為所犯之罪，各別論處後，再依數罪併罰之
    例，合併定其應執行之刑，依新法第2 條第1 項規定，比較
    新、舊法結果，仍應適用較有利於被告之行為時法律即舊法
    論以連續犯（最高法院95年第8 次刑事庭會議決議參照）。
    (二)修正後刑法第33條第5 款規定：「罰金：新臺幣1 千元以
    上，以百元計算之」，與修正前刑法同條款規定「罰金：1
    元以上」不同。比較新舊法結果，以舊法較有利於行為人，
    揆諸上開準據法，本案關於毒品危害防制條例第4 條第2 項
    （原判決載為刑法第185 條之3 ，顯屬誤載）法定刑得併科
    罰金部分，自應適用行為時之法律即修正前刑法第33條第5
    款規定決定其罰金部分之法定刑。
五、原審為科刑之判決，固非無見，惟本件證人甲○○所稱於94
    年12月間晚上10時許向被告丙○○購買安非他命，而依通聯
    記錄94年12月間晚上10時許向被告丙○○購買安非他命之通
    聯時間，唯有94年12月13日之21時43分通聯才符合，其餘時
    間均不符合，是證人甲○○前所稱於94年12月間向被告丙○○購買安非他命之正確時間應是94年12月13日晚上10時許，
    而非94年12月10日晚上10時許（10日並無通聯），原審認被
    告丙○○第3 次販賣安非他命之時間是94年12月10日晚上10
    時許，尚有違誤，被告丙○○上訴否認販賣安非他命，雖無
    理由，惟原判決既有可議，自應予撤銷改判。審酌被告丙○○為謀不法利益，而連續販賣毒品，戕害他人身體及心理之
    健康甚鉅，其販賣毒品次數不多，所得利益不高等一切情狀
    ，爰仍依原判量處有期徒刑8 年。又丙○○販賣3 次毒品之
    代價每次為4 千元，總計前述販賣第二級毒品所得財物為現
    金1 萬2 千元，應依毒品危害防制條例第19條第1 項之規定
    諭知沒收，如全部或一部不能沒收時，以其財產抵償之；另
    扣案之GPLUS- G903 牌行動電話（序號為00000000000000）
    ，為被告丙○○所有，業據被告丙○○於警詢供述明確（見
    警卷第3 頁），上開行動電話亦為被告供販賣毒品聯繫之用
    ，自應依毒品危害防制條例第19條第1 項，併予宣告沒收。
    至該行動電話內含之SIM 卡1 張，因號碼不詳，尚難查得即
    係上開0000000000號行動電話之門號（且申請人為顏杏娟，
    並非被告丙○○），又據卷附之通聯紀錄，該門號自94年12
    月24日起即換搭配序號為00000000000000號之行動電話，是
    以扣案之GPLUS-G903號牌行動電話內之SIM 卡1 張尚難認與
    本案有關，爰不為沒收之諭知；又另扣案甲基安非他命1 包
    （驗後淨重0.18公克）、殘留甲基安非他命之玻璃球吸食器
    、夾鏈袋及殘留海洛因之夾鏈袋等物，被告否認為其所有，
    且查獲時係證人甲○○占有中，又上開扣案甲基安非他命數
    量甚微，被告丙○○亦有施用第二級毒品犯行，有臺灣高等
    法院被告前案紀錄表在卷可稽，尚難認上開扣案物品與本件
    販賣二級毒品犯行有直接關聯，亦不依毒品危害防制條例第
    18條第1 項之規定併予宣告沒收銷燬。又扣案SAMSUNG 牌（
    序號000000000000000 號）、NOKIA 牌6610型（序號000000
    000000000 號）、SIEMENS 牌SL55型（序號00000000000000
    0 號）行動電話各1 具，雖為被告丙○○所有，然查無證據
    證明與本件販賣第二級毒品犯行有關，亦不另為沒收之諭知
    ，附此敘明。
據上論結，應依刑事訴訟法第369 條第1 項前段、第364 條、第
299 條第1 項前段，毒品危害防制條例第4 條第2 項、第19條第
1 項，刑法第2 條第1 項前段、第11條、修正前刑法第56條，判
決如主文。
本案經檢察官劉玲興到庭執行職務。
中    華    民    國    97    年    5    月    13    日
                  刑事第二庭  審判長法  官  林正雄
                                    法  官  黃壽燕
                                    法  官  陳啟造
以上正本證明與原本無異。
如不服本判決應於收受本判決後10日內向本院提出上訴書狀，其
未敘述上訴理由者，並得於提起上訴後10日內向本院補提理由書
狀（均須按他造當事人之人數附繕本）「切勿逕送上級法院」。
中    華    民    國    97    年    5     月    13    日
                                    書記官  彭筱瑗
附錄本件判決論罪科刑法條：
毒品危害防制條例第4條第2項：
製造、運輸、販賣第二級毒品者，處無期徒刑或7 年以上有期徒
刑，得併科新臺幣7 百萬元以下罰金。


司法院資訊處製作；財團法人民間司法改革基金會備份。
